臺灣高等法院高雄分院民事判決　　　　　　99年度再字第19號
再審原告　　郭炳才
訴訟代理人　歐陽志宏律師
再審被告　　郭明乾
　　　　　　郭再言
　　　　　　郭明和
　　　　　　郭明雄
　　　　　　郭晉維原名郭明利.
　　　　　　郭許寶琴
共　　　同
訴訟代理人　梁育誠律師
　　　　　　楊昌禧律師
再審被告　　郭麟祥
　　　　　　郭鳳英
　　　　　　郭鳳美
　　　　　　郭文榮
　　　　　　郭文清
　　　　　　陳合義
　　　　　　郭明寬
　　　　　　郭文福
　　　　　　鄭明現
上列當事人間請求土地所有權移轉登記塗銷事件，再審原告對於
民國99年9 月29日本院98年度重上更(二)字第31號確定判決提起再
審，本院於100 年3 月16日言詞辯論終結，判決如下：
    主  文
再審之訴駁回。
再審訴訟費用由再審原告負擔。
    事 實 及 理 由
一、再審被告郭鳳英、郭鳳美、郭文榮、陳合義、郭明寬、郭文
    清（下稱郭鳳英等人) 經通知未到場，核無民事訴訟第386
    條各款所列情形，爰依再審原告之聲請，就郭鳳英等人部分
    由其一造辯論而為判決，先予敘明。
二、再審原告起訴主張原確定判決有民事訴訟法第496 絛條第1
    項第1 款及第13款再審事由，分述如下：
  (一)原確定判決駁回再審原告請求附表一編號3.4.5.6.7.所示土
    地部分，有下列未經斟酌之證物或得使用該證物，而可受較
    有利益之裁判及適用法規顯有誤錯之情事：
  1.附表一編號3 即澎湖縣湖西鄉○○段977 地號土地（重測後
    為林投南段第450 號）部分：
    450 地號土地即確定判決卷附之日據時期大正11年3 月13日
    （即民國11年3 月13日）所訂土地賣渡證記載「土名油園地
    」，該地為再審原告之被繼承人郭能望向郭柔本購買，雖未
    辦理所有權移轉登記，但郭柔本已將該土地交付郭能望管耕
    ，依日據時期之規定，977 地號土地所有權已屬郭能望所有
    ，且實際上亦由郭能望占有中。977 地號土地之土地台帳雖
    記載業主「郭挑」，但該地於36年間辦理總登記時，記載所
    有權人為「郭達等5 人」，舊簿記載郭達等5 人中之郭達佔
    1/ 4、郭魯佔1/4 、郭執之子共3 人，各佔1/ 6，足見977
    、977 之1 地號土地，事實上並無「郭挑」其人，郭達亦非
    郭挑之子，另1 人究係何人，亦屬不明，且郭達係於27年1
    月12日死亡，不可能於45年12月12日與其子郭賜訂立買賣契
    約書，由郭賜於51年9 月19日以買賣為原因，辦妥所有權移
    轉登記，故977 地號土地非郭偏、郭桃父子所有，而是郭柔
    本所有。綜上，確定判決未予斟酌該有利於再審原告之証物
    ，顯非適法，是郭賜於51年9 月19日辦妥450 地號土地所有
    權移轉登記所依據之買賣契約為虛偽，其移轉登記自屬無效
    ，嗣後再審被告郭明乾、郭晉維（原名郭明利）所為之分割
    繼承登記，均因前手之登記無效而不生效力，均應塗銷。故
    再審被告郭明乾、郭晉維應將450 地號土地所有權登記為郭
    能望名義。
  2.附表一編號4 即澎湖縣湖西鄉○○段977 之1 地號土地（重
    測後為林投南段449 地號）部分：
    449 號地號土地依土地賣渡証記載，出賣人郭柔本已將該土
    地交付郭能望管耕，顯見郭能望已自郭柔本買受該土地並實
    際占有中。977 之1 地號土地之土地台帳記載業主為「郭桃
    」（與977 地號土地所記載之「郭挑」不同），故977 之1
    地號土地於36年辦理總登記時，記載「郭達等2 人」，於63
    年2 月2 日轉錄時，竟將之登記為郭達（已於27年1 月12日
    死亡）及郭魯（已於15年7 月1 日死亡）各應有部分1/2 ，
    惟郭達及郭魯死亡時，台灣尚未光復，若該土地確係郭達與
    郭魯所共有，則於36年10月2 日辦理總登記時，郭達部分即
    可登記為其繼承人郭賜及郭君子共有，卻遲至65年8 月6 日
    始由郭賜及郭君子共同繼承；郭魯部分因其無繼承人，遲至
    69年7 月1 日始由澎湖縣政府代管，足證系爭土地於36年總
    登記時，記載「郭達等共2 人」所有，及63年2 月2 日轉錄
    登記為郭達、郭魯所共有，係有人事後偽造土地台帳，侵奪
    屬於郭能望所有，應由再審原告繼承之遺產，原確定判決未
    予斟酌此有利於再審原告之証物，顯非適法。是郭達部分於
    65年8 月6 日由郭賜及郭君子共同繼承應有部分各1/4 及郭
    賜部分於88年7 月29日由再審被告郭明乾、郭晉維共同繼承
    應有部分各1/8 ，其繼承登記均因前手之登記無效而不生效
    力；郭魯部分於69年7 月1 日由澎湖縣政府代管，其代管登
    記亦因郭魯之登記無效而應撤銷。嗣再審被告陳合義於89年
    3 月16日以繼承為原因所為之所有權移轉登記，亦因前手之
    登記無效而不生效力，上開登記均應塗銷。故再審被告郭明
    和應將449 號土地所有權登記為郭能望名義。
  3.附表一編號5 即澎湖縣湖西鄉○○段978 地號土地（註：重
    測後林投南段456 號地號）部分：
    郭能望自清朝時起，即居住於978 地號土地，再審原告年幼
    時，亦曾居住過斯址。978 號地號土地，與大正11年3 月13
    日（即民國11年3 月13日）向郭柔本所購買之「土名油園地
    」（即上開977 、977 之1 地號土地）及「土名面前宅」（
    即979 地號土地），形成一塊四方形面向道路之建地，可證
    978 地號土地原屬郭能望所有。又978 地號土地於土地台帳
    記載業主「共2 人」，並無業主姓名，36年10月2 日總登記
    時，地政事務所竟將之登記為「郭能問等2 人」，嗣後於63
    年2 月2 日轉錄時，又登記為郭能問與郭君共有，但郭能問
    與郭君並無取得上開土地所有權之理由，該登記為虛偽無效
    ；若該土地原確係郭能問與郭君所共有，則郭能問於18年3
    月29日即已死亡，如何能於36年辦理總登記，亦即36年土地
    總登記時，應登記為其繼承人郭李玉名義，故係有人偽造土
    地台帳，侵奪屬於再審原告應繼承之遺產，原確定判決對此
    有利再審原告之証據，未予斟酌，顯非適法。又登記郭能問
    所有部分，於65年8 月7 日由郭李玉繼承，65年12月15日郭
    李玉復以贈與為原因，登記為再審被告郭再言名義，惟再審
    原告於34年12月奉郭能望之命，前往澎湖追查系爭土地被竊
    佔情形，告以系爭土地係郭能望所有時，曾遭郭再言及其兄
    郭再樂等人包圍並恐嚇，再審原告於64 年11 月間，對郭再
    樂提出偽造文書、竊佔之告訴，亦為郭再言所明知，而郭再
    言於84、5 年間，曾至再審原告之兄即再審被告郭秉乾處，
    要求將上開土地贈與其作為紀念品，足見再審被告郭再言知
    情偽造之事實，其贈與登記係屬通謀虛偽；郭君部分於65年
    8 月31日由再審被告郭歪繼承，上開繼承登記，均因前手之
    登記無效，而不生效力，均應塗銷。綜上，再審被告郭再言
    、郭許寶琴應將456 號土地所有權登記為郭能望名義。
  4.附表一編號6 即澎湖縣湖西鄉○○段979 地號土地（重測後
    為林投南段451 地號）部分：
    依土地賣渡證之記載，郭能望向郭柔本購買979 地號土地，
    並實際占有之，原確定判決對此有利於再審原告之土地賣渡
    証證物未予斟酌。郭能望曾告知再審原告979 地號土地即係
    「土名面前宅」，足證該土地屬郭能望所有，該土地於36年
    10月3 日辦理總登記時，登記為「郭能面等共2 人」所有，
    63年2 月2 日轉錄時，登記為郭能面、郭朝壯應有部分各1/
    2 ，其中郭能面部分，64年11月6 日由郭朝來繼承，惟郭能
    面於12年4 月8 日即已死亡，於36年10月2 日辦理總登記時
    ，郭能面部份應直接登記為其繼承人郭朝來名義，而非已死
    亡之郭能面名義；登記郭朝葬部分，於67年6 月27日辦理「
    姓名更正」登記為郭朝壯，並於67年6 月27日以買賣為原因
    ，登記為知情之郭朝來名義，並辦理合併登記。且依再審原
    告與郭朝來81年9 月4 日之談話錄音，可知上開土地，係郭
    能望委託郭朝來管理，郭朝來自知悉上開土地為郭能望所有
    ，嗣郭朝來於85年11月29日，以贈與為原因，移轉登記予再
    審被告即郭朝來之次子郭明和，再審原告於64年11月對郭朝
    來提出告訴，郭明和曾向再審原告求情，再審原告於81年7
    月28日與郭朝來、郭明和關於系爭土地曾相談，亦有談話錄
    音可證，顯見郭明和「知情」偽造，其移轉登記係屬通謀虛
    偽意思表示。確定判決對上開有利再審原告之証據未予審酌
    。綜上，上開登記或因偽造，或因通謀虛偽而無效，自均應
    塗銷，則再審被告郭明和自應將451 地號土地所有權移轉登
    記為郭能望名義。
  5.附表一編號7 即澎湖縣湖西鄉○○段1497地號土地（註：重
    測後為林投南段第915 號）部分：
    915 地號土地係郭能望與其兄郭能問協議分割遺產時，由郭
    能望單獨取得所有，為再審被告郭明雄之父郭朝來於台灣高
    等法院台南分院67年上更(三)字第403 號偽造文書案件所承認
    ，且郭能面於12年4 月8 日死亡，如何能於36年10月2 日辦
    妥土地總登記，係有人事後偽造虛偽之土地台帳，確定判決
    對此及上開判決書之有利證據，未予斟酌。郭能面於死亡52
    年後，其子郭朝來始將該地與上述979 地號土地同日辦妥繼
    承登記，亦見係屬事後偽造登記。又登記郭朝葬部分於67年
    6 月27日「姓名更正」為郭朝壯後，與上述979 地號土地於
    同一日以買賣為原因，辦理移轉登記為知情之郭朝來所有，
    並辦理合併登記，其偽造登記之手法，與451 地號土地相同
    。是915 號土地多次移轉登記，均因其登記係屬偽造而無效
    。又915 號土地應有部分1/2 於64年11月6 日由郭朝來繼承
    ，及郭朝壯於67年6 月27日將其應有部分1/2 以買賣為原因
    移轉登記為知情之郭朝來名義，暨86年10月14日以分割繼承
    為原因，由再審被告郭明雄辦妥繼承登記，其繼承登記均因
    前手登記無效而不生效力，以買賣為原因之移轉登記，亦因
    通謀虛偽而無效，均應塗銷。915 號土地既屬郭能望所有，
    自應將上開土地之所有權登記為郭能望名義。
  6.依再審原告與郭秉乾所簽「遺產鬮分合約書」之記載，附表
    一編號3.4.5.6.7.所示土地之所有權均由再審原告單獨取得
    ，再審被告郭麟祥、郭鳳英、郭鳳美、郭文榮及郭文清為郭
    秉乾之繼承人，應繼承郭秉乾依民法第1168條之規定，於上
    開土地之所有權回復郭能望之名義後，協同再審原告辦理遺
    產所有權移轉登記與再審原告，使再審原告取得上開土地之
    所有權。
  (二)原確定判決駁回附表二編號1.3.4.郭再生之繼承人郭文福於
    83年12月28日出售應有部分各1/3 予鄭王千，附表二編號2.
    於84年1 月10日贈予應有部分1/3 與鄭明現，應予塗銷部分
    ，有下列未經斟酌之證物或得使用該證物，而可受較有利益
    之裁判之情事：
    再審被告郭文福係58年1 月15日出生，59年8 月22日發生系
    爭土地之繼承，唯其被繼承人郭再生就該土地買賣契約書之
    刑案，自繼承發生迄至68年5 月間，尚於法院審理中，附表
    2 編號1.3.4 土地所有權應有部分1/3 之移轉，俟77年11月
    29日再審被告郭文福始辦妥繼承登記，郭文福於此期間對於
    系爭土地所有權繼承之合法性，不能謂不知，郭文福於83年
    12月28日與17年3 月29日出生體弱老邁年紀已逾65歲（於84
    年3 月3 日死亡）之鄭王千就附表二編號1.3.4.所示之土地
    3 次買賣行為，鄭王千於該時尚置產自用，與常理相違背，
    足見鄭王千於購買系爭3 筆土地時顯非善意，亦為再審被告
    鄭明現所明知。郭清標部分業經其繼承人於66年間於台灣高
    等法院台南分院審理66年度訴字第124 號損害賠償事件中與
    再審原告成立和解，同意塗銷，應為鄭王千所知情，亦足證
    明再審被告郭文福於84年1 月10日無償贈與附表二編號2.土
    地應有部分1/3 再審被告鄭明現，或鄭王千上開3 筆土地買
    賣均為通謀虛偽意思表示無效。確定判決對此有利再審原告
    之證物未加以斟酌，顯非適法。再審原告自得依民法第767
    條規定請求再審被告郭文福、鄭明現為訴之聲明8.至12.項所
    示。
  2.依再審原告與郭秉乾所簽「遺產鬮分合約書」之記載，上開
    土地之所有權均由再審原告單獨取得，再審被告郭麟祥、郭
    鳳英、郭鳳美、郭文榮及郭文清等人分別為郭秉乾之繼承人
    ，應繼承其父即郭秉乾原應依民法第1168條之規定，於上開
    土地之所有權回復郭能望之名義後，協同再審原告辦理遺產
    所有權移轉登記與再審原告，使再審原告取得上開土地之所
    有權。
  (三)基上，爰求為：1.前程序第1 、2 審確定判決關於駁回再審
    原告在前審請求塗銷土地所有權移轉登記部分之訴及命負擔
    該部分訴訟費用與駁回該部分上訴之裁判均廢棄。2.上開廢
    棄部分，再審被告郭明乾、郭晉維（原名郭明利）應將坐落
    澎湖縣湖西鄉○○○段450 地號（重測前為林投段977 地號
    ）土地，面積103.7 平方公尺，郭明乾、郭晉維名義於88年
    7 月29日以分割繼承為原因所為之所有權移轉登記塗銷；郭
    賜名義於51年9 月19日以買賣為原因所為之所有權移轉登記
    塗銷；郭達等共2 人名義於36年10月2 日所為之所有權登記
    塗銷，將所有權登記為郭能望名義，並將上開土地返還予再
    審原告。3.上開廢棄部分，再審被告郭明乾、郭晉維、郭明
    寬、陳合義，應將坐落澎湖縣湖西鄉○○○段449 地號（重
    測前為林投段977 之1 地號）土地，雜，面積158.66平方公
    尺，郭明乾、郭晉維名義於88年7 月29日以分割繼承為原因
    所為之所有權移轉登記塗銷，郭賜名義於65年8 月6 日，以
    繼承為原因所為之所有權移轉登記塗銷；陳合義於89年3 月
    16日以分割繼承為原因所為之所有權移轉登記塗銷，郭君子
    名義於65年8 月6 日，以繼承為原因所為之所有權移轉登記
    塗銷，郭明寬於89年7 月17日以分割繼承為原因所為之所有
    權移轉登記塗銷，郭達、郭魯名義於36年10月2 日所為所有
    權移轉登記塗銷，將所有權登記為郭能望名義，並將上開土
    地返還予再審原告。4.上開廢棄部分，再審被告郭再言、郭
    許寶琴應將座落澎湖縣湖西鄉○○○段456 地號、（重測前
    為林投段978 地號）土地，建，面積84.03 平方公尺，及同
    段455 地號，建，面積95.04 平方公尺，郭再言名義於65年
    12月15日以贈與為原因所為之所有權移轉登記塗銷，郭許寶
    琴名義於96年4 月10日以分割繼承為原因所為之所有權移轉
    登記塗銷，郭李玉名義於65年8 月7 日以繼承為原因所為之
    所有權移轉登記塗銷；郭能問於36年10月2 日所為之所有權
    移轉登記塗銷。郭歪於65年8 月31日以繼承為原因所為之所
    有權移轉登記塗銷；郭君於36年10月2 日所為之所有權移轉
    登記塗銷；將所有權登記為郭能望名義，並將上開土地返還
    予上訴人。5.上開廢棄部分，再審被告郭明和應將坐落澎湖
    縣湖西鄉○○○段451 地號（重測前為林投段979 地號）土
    地，建，面積116 平方公尺，郭明和名義於85年11月29日以
    贈與為原因於64年11月6 日以繼承為原因所為之所有權移轉
    登記塗銷，郭朝來名義於67年6 月27日以買賣為原因所為之
    所有權移轉登記塗銷；郭能面、郭朝壯（原名郭朝葬）等2
    人於36年10月2 日所為之所有權移轉登記塗銷；將所有權登
    記為郭能望名義，並將上開土地返還予再審原告。6.上開廢
    棄部分，再審被告郭明雄應將坐落澎湖縣湖西鄉○○○段91
    5 地號（重測前為林投段1497地號）土地，建，面積668.30
    平方公尺，郭明雄名義於86年10月4 日以分割繼承為原因所
    為之所有權移轉登記塗銷，郭朝來名義於64年11月6 日以繼
    承為原因，及於67年6 月27日以買賣為原因所為之所有權移
    轉登記塗銷，郭能面、郭朝壯名義於36年10月4 日所為所有
    權移轉登記塗銷，將所有權登記為郭能望名義，並將上開土
    地返還予再審原告。7.上開廢棄部分，再審被告郭麟祥、郭
    文榮、郭文清、郭鳳美、郭鳳英於上開第2 項至第6 項土地
    之所有權，回復被繼承人郭能望名義後，應協同再審原告辦
    理以分割繼承為登記原因，將前開坐落澎湖縣湖西鄉○○○
    段第450 地號、449 地號、456 地號、455 地號、451 地號
    、915 地號土地所有權移轉登記予再審原告。8.上開廢棄部
    分，確認再審被告郭文福與再審被告鄭明現間就坐落澎湖縣
    湖西鄉○○○段406 地號（重測前為林投段958 地號）旱面
    積880.98平方公尺土地應有部分1/3 之贈與關係不存在。9.
    上開廢棄部分，再審被告郭文福、鄭明現應將坐落澎湖縣湖
    西鄉○○○段406 地號（重測前為林投段958 地號），旱，
    面積880.98平方公尺土地應有部分1/3 ，以鄭明現名義於84
    年1 月10日以贈與為原因所為之所有權移轉登記塗銷。10.
    上開廢棄部分，確認再審被告郭文福與鄭秋碧之被繼承人鄭
    王千間就坐落澎湖縣湖西鄉○○○段1258地號（重測前為林
    投段686 地號），旱，面積1483.98 平方公尺，同上鄉○○
    ○段328 地號（重測前為隘門段27地號）旱、面積1043.45
    平方公尺，同上鄉○○○段329 地號（重測前為隘門段28地
    號）旱面積913.96平方公尺土地應有部分1/3 之買賣關係不
    存在。11. 上開廢棄部分，再審被告郭文福、鄭明現應將坐
    落澎湖縣湖西鄉○○○段1258地號（重測前為林投段686 地
    號），旱，面積1483.98 平方公尺，同上鄉○○○段328 地
    號（重測前為隘門段27地號），旱，面積1043.45 平方公尺
    ，同上鄉○○○段329 地號（重測前為隘門段28地號），旱
    ，面積913.96平方公尺土地應有部分各1/3 ，以鄭王千名義
    於83年12月28日以買賣為原因所為之所有權移轉登記，及鄭
    秋碧於84年3 月3 日以分割繼承為原因所為之所有權移轉登
    記塗銷，鄭明現於96年10月22日以分割繼承為原因所為之所
    有權移轉登記塗銷。12. 上開廢棄部分，再審被告郭文福應
    將坐落澎湖縣湖西鄉○○○段406 地號（重測前為林投段95
    8 地號），旱，面積880.98平方公尺、同上鄉○○○段1258
    地號（重測前為林投段686 地號），旱，面積1483.98 平方
    公尺，同上鄉○○○段328 地號（重測前為隘門段27地號）
    ，旱，面積1043.45 平方公尺，同上鄉○○○段329 地號（
    重測前為隘門段28地號），旱，面積91 3.96 平方公尺土地
    ，其被繼承人郭再生名義分別於36年11月1 日，同年11 月3
    日以買賣為原因所為之所有權移轉登記各應有部分1/3 塗銷
    ，並將上開土地返還與再審原告。13. 上開廢棄部分，再審
    被告郭麟祥、郭文榮、郭文清、郭鳳美、郭鳳英於上開第9
    項至第12項土地之所有權，回復郭能望名義後，應協同再審
    原告辦理以分割繼承為登記原因，將前開坐落澎湖縣湖西鄉
    ○○○段第406 地號、同鄉○○○段1258地號、同鄉○○○
    段328 地號及同段329 地號土地所有權移轉登記予再審原告
    。
三、再審被告郭明乾、郭再言、郭明和、郭明雄、郭晉維即郭明
    利、郭許寶琴、鄭明現、郭文福、郭祥麟均以：再審原告之
    再審理由不符合民事訴訟法第496 條第1 項第1 款及第13款
    之要件等語，資為抗辯。再審被告郭文清未於言詞辯論期日
    到場，惟於準備程序期日主張其理由與郭明乾等人相同。其
    餘再審被告郭鳳英、郭鳳美、郭文榮、陳合義、郭明寬未為
    任何聲明及陳述。
四、按「提起再審之訴，應依民事訴訟法第501 條第1 項第4 款
    表明再審理由，及關於再審理由並遵守不變期間證據，此為
    必須具備之程式。所謂表明再審理由，必須指明確定判決有
    如何合於法定再審事由之具體情事始為相當，倘僅泛言有何
    條款之再審事由，而無具體情事，仍難謂已合表明再審事由
    ，既未合法表明再審事由，即為無再審事由，性質上無庸命
    其補正。」（最高法院61年度台再字第137 號判例意旨參照
    ）。再審原告主張確定判決對有利於再審原告之證物未予斟
    酌，顯非適法云云，其未指明原確定判決適用法規顯有錯誤
    之法規為何，及有如何適用錯誤之具體情事，依上開說明，
    再審原告此部分主張，核非可採。
五、按「民事訴訟法第496 條第1 項第13款所謂當事人發現未經
    斟酌之證物或得使用該證物者，係指前訴訟程序事實審之言
    詞辯論終結已存在之證物，因當事人不知有此，致未經斟酌
    現始知之而言，若其證據在前訴訟程序中業已提出，經法院
    審核不予採取者，自不得據為再審之理由」（最高法院91年
    台聲字第358 號裁判要旨參照）。再審原告主張原確定判決
    就卷附之大正11年3 月13日（即民國11年3 月13日）所訂之
    土地賣渡證、日據時代土地臺帳資料、地籍登記簿謄本、郭
    能望除戶戶籍謄本、錄音譯文及台灣高等法院台南分院67年
    上更(三)字第403 號判決書、台灣澎湖地方法院92年度訴字第
    37號判決（即本件確定判決之第一審判決）等有利於再審原
    告之證物未予斟酌，有民事訴訟法第496 條第1 項第13款「
    當事人發現未經斟酌之證物或得使用該證物者，但以如經斟
    酌可受較有利益之裁判者為限」再審事由等語。查，再審原
    告於前訴訟程序提出大正11年3 月13日（即民國11年3 月13
    日）之土地賣渡證、土地臺帳、地籍登記簿謄本、郭能望除
    戶戶籍謄本、錄音譯文及台灣高等法院台南分院67年上更(三)
    字第403 號判決書所載內容，為証明其主張為真實之証明文
    書，該等証物經法院審酌後核不予採取，其中確定判決已認
    定台灣高等法院台南分院67年上更(三)字第403 號判決書審理
    之土地僅包括附表一編號1.2.及附表二所示土地，不包括附
    表一編號3.4.5.6.7.所示土地（見本院卷84頁）。又再審原
    告主張鄭王千知情台灣高等法院台南分院審理66年度訴字第
    124 號損害賠償事件之和解事宜，亦經法院載明不予採取之
    理由（本院卷86至87頁）。再審原告竟仍執以主張本件有民
    事訴訟法第496 條第1 項第13款之事由，核非可採。
六、據上論結，本件再審之訴一部為不合法，一部為無理由，依
    民事訴訟法第385 條第1 項前段、第78條，判決如主文。
中    華    民    國   100    年    3     月    30    日
                            民事第六庭
                                審判長法官  許明進
                                法      官  蘇姿月
                                法      官  李炫德
以上正本證明與原本無異。
本件不得上訴。
中    華    民    國   100    年    3     月    30    日
                                書  記  官  賴梅琴
附表一
┌───────────────┬────┬────┬─────┬────┐
│         地號及地目           │面積（平│92年起訴│登記名義人│訴之聲明│
│                              │方公尺）│時公告土│          │請求範圍│
│                              │        │地現值（│          │        │
│                              │        │新臺幣元│          │        │
│                              │        │/ 平方公│          │        │
│                              │        │尺）    │          │        │
├───────────────┼────┼────┼─────┼────┤
│1.澎湖縣湖西鄉○○段第1482號即│276     │1,100   │郭家銘、郭│請求返還│
│  重測後林投南段第904號，旱   │        │        │宏毅      │土地全部│
├───────────────┼────┼────┼─────┼────┤
│2.澎湖縣湖西鄉○○段第1482-2號│185.98  │1,100   │郭家銘、郭│  同上  │
│  即重測後林投南段第905號，建 │        │        │宏毅      │        │
├───────────────┼────┼────┼─────┼────┤
│3.澎湖縣湖西鄉○○段第977號即 │103.7   │1,100   │郭明乾、郭│  同上  │
│  重測後林投南段第450號，建   │        │        │晉維      │        │
├───────────────┼────┼────┼─────┼────┤
│4.澎湖縣湖西鄉○○段第977-1號 │158.66  │750     │郭明乾、郭│  同上  │
│  即重測後林投南段第449號，雜 │        │        │晉維、陳合│        │
│                              │        │        │義、郭明寬│        │
├───────────────┼────┼────┼─────┼────┤
│5.澎湖縣湖西鄉○○段第978號、9│84.03   │750     │郭許寶琴、│  同上  │
│  78-1號即重測後林投南段第456 │94.04   │        │郭再言    │        │
│  號、455號，建               │        │        │          │        │
├───────────────┼────┼────┼─────┼────┤
│6.澎湖縣湖西鄉○○段第979號即 │116.64  │1,100   │郭明和    │  同上  │
│  重測後林投南段第451號，建   │        │        │          │        │
├───────────────┼────┼────┼─────┼────┤
│7.澎湖縣湖西鄉○○段第1497號即│668.3   │300     │郭明雄    │  同上  │
│  重測後林投南段第915號，旱   │        │        │          │        │
└───────────────┴────┴────┴─────┴────┘
附表二
┌───────────────┬────┬────┬─────┬────┐
│         地號及地目           │面積（平│92年起訴│登記名義人│訴之聲明│
│                              │方公尺）│時公告土│          │請求範圍│
│                              │        │地現值（│          │        │
│                              │        │新臺幣元│          │        │
│                              │        │/ 平方公│          │        │
│                              │        │尺）    │          │        │
├───────────────┼────┼────┼─────┼────┤
│1.澎湖縣湖西鄉○○段第686號即 │1483.98 │300     │郭明煌、郭│請求返還│
│  重測後林投北段第1258號，旱  │        │        │明炎、郭文│應有部分│
│                              │        │        │忠、郭文輝│2/3     │
│                              │        │        │、郭威廷、│        │
│                              │        │        │陳秀麗、郭│        │
│                              │        │        │文筆、郭文│        │
│                              │        │        │端、郭根壯│        │
│                              │        │        │、郭根在、│        │
│                              │        │        │鄭明現、郭│        │
│                              │        │        │能望      │        │
├───────────────┼────┼────┼─────┼────┤
│2.澎湖縣湖西鄉○○段第958號即 │ 880.98 │750     │郭明煌、郭│  同上  │
│  重測後林投南段第406號，旱   │        │        │明炎、郭文│        │
│                              │        │        │忠、郭文輝│        │
│                              │        │        │、郭威廷、│        │
│                              │        │        │陳秀麗、郭│        │
│                              │        │        │文端、郭根│        │
│                              │        │        │壯、郭根在│        │
│                              │        │        │、鄭明現、│        │
│                              │        │        │郭能望    │        │
├───────────────┼────┼────┼─────┼────┤
│3.澎湖縣湖西鄉○○段第27號即重│1034.45 │300     │郭明煌、郭│  同上  │
│  測後太武新段第328號，旱     │        │        │明炎、郭文│        │
│                              │        │        │忠、郭文輝│        │
│                              │        │        │、郭威廷、│        │
│                              │        │        │陳秀麗、郭│        │
│                              │        │        │文筆、郭文│        │
│                              │        │        │端、郭根壯│        │
│                              │        │        │、郭根在、│        │
│                              │        │        │鄭明現、郭│        │
│                              │        │        │能望      │        │
├───────────────┼────┼────┼─────┼────┤
│4.澎湖縣湖西鄉○○段第28號即重│913.96  │300     │郭明煌、郭│  同上  │
│  測後太武新段第329號，旱     │        │        │明炎、郭文│        │
│                              │        │        │忠、郭文輝│        │
│                              │        │        │、郭威廷、│        │
│                              │        │        │陳秀麗、郭│        │
│                              │        │        │文筆、郭文│        │
│                              │        │        │端、郭根壯│        │
│                              │        │        │、郭根在、│        │
│                              │        │        │鄭明現、郭│        │
│                              │        │        │能望      │        │
└───────────────┴────┴────┴─────┴────┘